【裁判字號】    89,交訴,131
【裁判日期】    890509
【裁判案由】    公共危險等
【裁判全文】
臺灣臺南地方法院刑事判決                        八十九年度交訴字第一三一號
    公  訴  人  臺灣台南地方法院檢察署檢察官
    被      告  甲○○
右列被告因公共危險等案件，經檢察官提起公訴（八十九年度偵字第二二七七號），
本院判決如左：
    主  文
甲○○服用酒類，不能安全駕駛動力交通工具而駕駛，處有期徒刑參月。又駕駛動力
交通工具肇事，致人傷而逃逸，處有期徒刑玖月。應執行有期徒刑拾月。緩刑參年。
被訴過失傷害部分公訴不受理。
    事  實
一、甲○○明知酒醉不能安全駕駛汽車，竟於民國八十九年一月二十八日晚間八時二
    十分，酒後駕駛車牌號碼ＴＤ－六四○三號自小客車，沿台南縣六甲鄉○○村○
    ○街由東向西方向行駛，行至民權街一六○號前，因超車時疏未注意，侵入對向
    車道，撞擊對向行駛於慢車道騎乘車號ＹＬＺ－五二○號重機車之乙○○，致乙
    ○○當場人車倒地，受有左股骨轉子下骨折、股骨幹骨折、股骨上髁骨折、左近
    端徑骨開放性骨折等傷害，詎甲○○明知駕車肇事竟未下車照護，亦未報警，而
    加速駕車逃逸，經警據報查緝，嗣於同日晚間在台南縣六甲鄉六甲保齡球館停車
    場查獲肇事之ＴＤ－六四○三號自小客車及在車內休息之甲○○，並測得甲○○
    吐氣所含酒精成份高達每公升○．九○毫克（MG\L）。
二、案經告訴人乙○○訴由臺南縣警察局麻豆分局報請臺灣臺南地方法院檢察署檢察
    官偵查起訴。
    理  由
有罪部分：
一、訊據被告甲○○固供承於右開時、地酒後駕車肇事，並經警測得吐氣中所含酒精
    成分每公升○．九０毫克等情，惟矢口否認涉有肇事遺棄犯行，辯稱：伊當時喝
    酒喝的很醉，完全不省人事，所以伊不知發生車禍也不知撞到被害人云云。然查
    ，被告酒後駕車侵入對向車道，在對向慢車道撞擊騎乘機車之乙○○，致乙○○
    受有如事實欄所載骨折等傷害，有台南縣警察局道路交通事故調查報告表、舉發
    違反道路交通管理事件通知單、現場照片、診斷證明書、酒精值測定紀錄等資料
    附卷可稽，並據告訴人乙○○於警訊中證述無訛。次查，由卷附現場照片所示告
    訴人乙○○騎乘機車受撞後嚴重扭曲變形，零件脫落散置現場，可見撞擊至為猛
    烈，除非被告已達爛醉如泥之地步，否則豈有不知發生車禍之理，參諸被告於八
    十九年一月二十九日上午警訊時陳述：「肇事時，我駕自小客ＴＤ－六四○三行
    駛民權路由東向西，因超車，越過中心線，我車左前方碰撞一台機車，因距離太
    近，我有從右閃避，來不及才碰撞，因害怕又喝酒肇事才逃逸」（詳同日警訊筆
    錄），被告於肇事後對肇事當時情況既有記憶，顯然肇事當時非處於心神喪失情
    況，復參酌證人即台南縣警察局麻豆分局六甲分駐所警員黃桂芳證述：「在當日
    十一點在六甲保齡球館找到車與被告，他當時人在睡覺，我有告訴他撞到人，他
    有時承認，有時不承認」等語（詳八十九年二月二十九日偵訊筆錄），益徵被告
    明知肇事致人受傷而逃逸，前開所辯，無非事後卸責之詞，不足採信。第按刑法
    第一百八十五條之三所規定：「服用酒類，不能安全駕駛動力交通工具而駕駛者
    」，其構成要件係「服用酒類」、「不能安全駕駛動力交通工具而駕駛」，二者
    之範圍不能謂完全不明確，其「可能的文義」仍可透過刑法論理解釋之原則究明
    ，至於飲用酒類後如何程度始能謂「不能安全駕駛動力交通工具而駕駛」，則有
    賴檢察官舉證，並由刑事司法實務以判決先例予以補充，不能以該項規定之語義
    內容有某種程度之不明確，即謂該一規定違反罪刑法定之原則。依台灣高等法院
    檢察署所彙編之刑法第一百八十五條之三酒後駕車「不能安全駕駛」認定標準之
    相關論文資料一書中，台大醫學院吳木榮醫師、台北醫學院附設醫院蔡尚穎醫師
    、中央警察大學交通學系暨交通管理研究所程玉傑先生、蔡中志教授等人於彼等
    之研究著作中，均對血液中、呼氣中酒精之濃度對汽車駕駛人之影響提出報告，
    如血液中酒精濃度在三０至五０ｍｇ＼ｄＬ（毫克／一百毫升）時，駕駛能力變
    差，在五０至一００ｍｇ＼ｄＬ時，多話、大笑、感覺障礙，一００至一五０ｍ
    ｇ＼ｄＬ時，說話含糊、腳步不穩、可能會噁心，一五０至二００ｍｇ＼ｄＬ時
    ，明顯酒醉、噁心、步履蹣跚，二００至三００ｍｇ＼ｄＬ時，呆滯木僵、嘔吐
    、可能昏迷（而呼氣中酒精濃度與血液中酒精濃度之換算，可藉由一轉換因子予
    轉換，其範圍介於二千至二千三百之間，此乃因個人差異而有所不同），凡此均
    載明於上開彙編文集中。本件被告甲○○之呼氣中酒精濃度為０．九０ｍｇ／Ｌ
    ，有前述酒精濃度測試單一紙附卷可參，茲以最低值之轉換因子二千計算，０．
    九０ｍｇ／Ｌ＝０．０九０ｍｇ／ｄＬ，乘以二千經計算為一八０ｍｇ／ｄＬ，
    亦即依常人之反應，會有明顯酒醉、噁心、步履蹣跚之情形，參以被告酒後開車
    撞及對向被害人之事實，顯見被告當時之注意力已無法集中，飲酒確已造成影響
    其判斷力及肢體協調能力，其不能安全駕駛甚明，本案事證明確，被告犯行足堪
    確認，應依法論處。
二、核被告甲○○所為，係犯刑法第一百八十五條之三服用酒類不能安全駕駛罪、第
    一百八十五條之四之駕駛動力交通工具肇事致人傷而逃逸罪。其所犯上開二罪間
    ，罪名互殊，犯意各別，應予分論併罰。本院審酌被告之品性、過失程度、肇事
    後逃逸嚴重危害社會安全，所為犯行致被害人受傷情形、被告犯罪後雖有悔意，
    且已與被害人達成和解，有調解書附卷可按，然就肇事逃逸犯行猶飾詞狡辯等一
    切情狀，量處如主文所示之刑，並定其應執行之刑，以示懲儆。末查被告素行良
    好，並無前科，此有本院被告全國前案紀錄表一紙在卷可稽，其因一時疏忽肇事
    ，雖有肇事逃逸之惡行，惟事後尚知悔誤，與被害人乙○○達成和解，有調解書
    一紙在卷可參，被告經此教訓，當能知所警惕，信無再犯之虞，本院因認對被告
    所宣告之刑以暫不執行為適當，爰併宣告緩刑三年，用昭自新，並觀後效。
公訴不受理部分：
一、按告訴乃論之罪，告訴人於第一審辯論終結前得撤回其告訴，又告訴經撤回者，
    應論知不受理之判決，刑事訴訟法第二百三十八條第一項、第三百零三條第三款
    定有明文。
二、本件告訴人乙○○告訴被告過失傷害案件，起訴書認被告係觸犯刑法第二百八十
    四條第一項前段之罪，依同法第二百八十七條前段之規定，須告訴乃論。
三、茲據告訴人乙○○撤回其告訴，有調解書乙紙在卷可稽，揆諸首開說明，應不經
    言詞辯論，諭知不受理之判決。
據上論斷，應依刑事訴訟法第三百零三條第三款、第三百零七條、第二百九十九條第
一項前段、刑法第一百八十五條之三、第一項八十五條之四、第五十一條第五款、第
七十四條第一款，判決如主文。
本案經檢察官陳俊秀到庭執行職務。
中    華    民    國      八十九      年      五      月       九       日
                                臺灣臺南地方法院交通法庭
                                      法  官  黃  光  進
右正本證明與原本無異。
如不服本判決，應於判決送達後十日內向本院提出上訴狀( 應附繕本 )。
                                      書記官  胡  美  娟
中    華    民    國      八十九      年      五      月       九       日
附錄本案論罪科刑法條全文：
刑法第一百八十五條之四
駕駛動力交通工具肇事，致人死傷而逃逸者，處六月以上五年以下有期徒刑。
刑法第一百八十五條之三
服用毒品、麻醉藥品、酒類或其他相類之物，不能安全駕駛動力交通工具而駕駛者，
處一年以下有期徒刑、拘役或三萬元以下罰金。


司法院資訊處製作；財團法人民間司法改革基金會備份。
